臺灣高等法院花蓮分院刑事判決　　　　　　　　　　九十三年度上訴字第一九六號
　　上訴人即被告　乙○○
　　選 任 辯護人　吳漢成
右上訴人因傷害致死案件，不服臺灣臺東地方法院九十三年度訴字第四九號中華民國
九十三年十月二十九日第一審判決（起訴案號：臺灣臺東地方法院檢察署九十二年度
偵字第二五七五號），提起上訴，本院判決如左：
    主  文
原判決撤銷。
乙○○傷害人之身體，處有期徒刑陸月，如易科罰金，以百元折算壹日。
    犯罪事實
一乙○○於民國九十二年十一月二十日晚間九時許，在臺東縣鹿野鄉○○村○鄰○○
  路八十巷八號住處，因細故與林盛榮發生口角爭執，竟基於傷害林盛榮之犯意，持
  塑膠椅朝林盛榮丟擲，復與林盛榮拉扯，致林盛榮受有右肘挫傷２×２公分、左上
  臂挫傷４×３公分、左肘挫傷２×１公分、左前臂挫傷２×１公分等傷害。嗣經警
  據報查悉上情，並扣得前開塑膠椅一把。
二案經林盛榮之妻甲○○訴由臺東縣警察局關山分局報請臺灣臺東地方法院檢察署檢
察官偵查起訴。
    理  由
一右揭事實，已經被告迭次自白不諱，並據證人甲○○於偵查中及本院審理時（見九
  十二年度相字第二八五號卷第二十九頁正面至第三十頁背面、本院卷九十三年十二
  月二十四日審判筆錄）、證人潘彥良、邱勇毅於偵查中（見九十二年度相字第二八
  五號卷第三十二頁背面至第三十四頁正面）證述屬實，且有扣案之塑膠椅一把可資
  佐證。而被害人受有右肘挫傷２Ｘ２公分、左上臂挫傷４Ｘ３公分、左肘挫傷２Ｘ
  １公分、左前臂挫傷２Ｘ１公分等傷害之事實，另有臺灣臺東地方法院檢察署驗斷
  書（見九十二年度相字第二八五號卷第五十四頁）在卷可憑，足徵被告之自白確與
  事實相符。本件事證明確，被告傷害之犯行堪予認定。
二按加重結果犯係以行為人於犯罪當時，依客觀之情形能預見其加重結果之發生而未
  預見為要件；倘結果之發生出於偶然，或客觀上為行為人所不能預見者，不得論以
  加重結果犯之責任（最高法院八十九年度台上字第一○九號判決參照）。而刑法第
  十七條就加重結果犯附加「能預見」之要件，其立法目的在於考量加重結果犯不問
  行為人主觀意思如何，若因偶然之事實，使行為人負意外結果之責任，每失情理之
  常，乃設此規定予以調和，如對「能預見」之認定過於浮濫，將失立法本意，並有
  違國民生活感情。查本案被害人林盛榮時值四十歲壯年，其身高約一百七十九公分
  ，胸寬三十公分，胸厚達二十公分，體形壯碩，平日並以體力勞動性質之工作為業
  ，屬體質強健之人（見九十二年度相字第二八五號卷第五十一頁臺灣臺東地方法院
  檢察署解剖報告表），案發時雖有飲酒，但仍能獨自騎乘機車數度往返兩地，意識
  行動仍屬清楚（見本院卷九十三年十二月二十四日審判筆錄證人甲○○證詞），而
  案發現場為平坦地面，並無雜物堆積（見九十二年度相字第二八五號卷第五十九頁
  、第六十頁現場照片四禎），亦有燈光照明（見九十二年度相字第二八五號卷第三
  十四頁正面證人邱勇毅證詞），依一般經驗法則，並無因肢體拉扯而碰撞雜物致傷
  之可能。且證人甲○○於九十三年十二月二十四日本院審理時明確證稱：「‧‧‧
  ‧跟著我先生（指被害人）就從後面抱著乙○○（被告），乙○○趁著我先生抱著
  他的時候，有再用手揮一拳，打到我先生的臉部，我先生就被甩開退後幾步站不穩
  之後倒下去，撞倒頭部。‧‧‧‧」等語（見本院卷九十三年十二月二十四日審判
  筆錄），足見被害人之所以重心不穩向後仰倒，係因拉扯之際遭被告乙○○甩開所
  致。依前述被害人之體格、案發時現場環境及雙方爭執情狀等當時客觀存在之一般
  情形為基礎加以觀察，被告係因其遭被害人自身後環抱而將被害人甩開，殊難認被
  害人因後退重心不穩而向後仰倒，導致頭部撞擊地面傷重死亡之結果，客觀上得為
  被告所預見。依前揭說明，尚難對被告論以傷害致死罪名。
三核被告所為，係犯刑法第二百七十七條第一項之傷害罪，公訴意旨被告係犯刑法第
  二百七十七條第二項前段之傷害致死罪，起訴法條尚有未洽，應予變更。原審失察
  ，認被告對於被害人之死亡結果可能預見，遽依傷害致死罪名論罪科刑，尚有未洽
  ，被告上訴意旨指摘原判決不當，為有理由，本院自應予以撤銷改判。爰審酌被告
  犯後已坦承犯行，態度良好，已與被害人家屬達成和解，並已完全履行賠償責任，
  被害人家屬亦表示願原諒被告等一切情狀，量處如主文所示之刑，並諭知易科罰金
  之標準。
據上論斷，應依刑事訴訟法第三百六十九條第一項前段、第三百六十四條、第二百九
十九條第一項前段、第三百條，刑法第二百七十七條第一項、第四十一條第一項，罰
金罰鍰提高標準條例第一條前段、第二條判決如主文。
本案經檢察官李土城到庭執行職務。
中      華      民      國  九十四    年      一      月      七      日
                                    審判長法官  謝  志  揚
                                          法官  陳  淑  媛
                                          法官  何  方  興
正本證明與原本無異。
本件被告不得上訴。
檢察官如不服本判決，應於判決送達後十日內向本院提出上訴狀。其未述理由者，
並應於提出上訴狀後十日內向本院補提理由狀(須附繕本)。
                                        書記官  劉  妙  娘
中      華      民      國    九十四    年      一      月      七      日
